【裁判字號】    96,中簡上,1022
【裁判日期】    970306
【裁判案由】    詐欺
【裁判全文】
臺灣臺中地方法院刑事判決          96年度中簡上字第1022號
上  訴  人  臺灣臺中地方法院檢察署檢察官
上  訴  人
即  被  告  戊○○
上  被  告
輔  佐  人  乙○○
被      告  庚○○
上列上訴人等因被告等詐欺案件，不服本院中華民國96年9月21
日96年度中簡字第2665號第一審簡易判決（聲請簡易判決處刑案
號：96年度偵字第9466號、第12618號），提起上訴，暨移送併
案審理（96年度偵字第25199號），本院管轄之第二審合議庭判
決如下：
    主    文
原判決撤銷。
庚○○幫助意圖為自己不法之所有，以詐術使人將本人之物交付
，處有期徒刑貳月，減為有期徒刑壹月，如易科罰金，以新臺幣
壹仟元折算壹日。
戊○○幫助意圖為自己不法之所有，以詐術使人將本人之物交付
，處拘役伍拾捌日，減為拘役貳拾玖日，如易科罰金，以新臺幣
壹仟元折算壹日。緩刑貳年。
    犯罪事實
一、庚○○及戊○○可預見一般人購買金融帳戶使用常與財產犯
    罪密切相關，且取得他人存摺之目的在於收取贓款及掩飾犯
    行不易遭人追查，又對於提供帳戶雖無引發他人萌生犯罪之
    確信，但仍以縱若有人持以犯罪亦無違反本意之幫助犯意，
    竟因經濟窘迫，急需用錢，而於民國95年年底之某日下午，
    由報上分類廣告上得知「出售存摺簿子」消息，由庚○○打
    電話詢問對方出售簿子價格等事宜後，即於95年12月29日，
    由戊○○至臺中縣神岡鄉○○路786號之新竹國際商業銀行
    神岡分行，申請開立帳號000000000000000帳戶，並取得該
    帳戶之存摺、提款卡及密碼，再由庚○○撥打電話與蒐購帳
    戶之不詳姓名成年男子相約在臺中市○○○路之麥當勞速食
    店附近，將戊○○上開新竹國際商業銀行神岡分行帳戶之存
    摺、提款卡及密碼，以新臺幣（下同）4000元之價格，出售
    予一真實姓名年籍不詳之成年男子，充作該成年男子所屬犯
    罪集團轉向他人詐欺取財之工具，所得款項則由2人平分花
    用殆盡。嗣不詳犯罪集團成員取得上揭存摺、提款卡及密碼
    後，果意圖為自己不法之所有，接續為下列詐欺取財之行為
    ：
(一)、於95年12月31日晚上7時許，撥打電話給己○○，向己○○
    詐稱：其在奇摩拍賣網站購物，按錯約定轉帳，須至郵局取
    消等語，致己○○陷於錯誤，隨即於同日晚上7時20 分許至
    同日晚上8時10分間，在苗栗縣中苗郵局ATM櫃員機，依指示
    操作自動櫃員機，而接續轉帳3次，分別為7789 元、5989元
    、22194元，合計共3萬5972元轉帳至戊○○之上開帳戶內。
(二)、於95年12月31日某時，撥打電話給丁○○，向丁○○詐稱：
    其在奇摩拍賣網站購買皮包，因匯款錯誤，必須到ATM 依照
    指示進入英文系統改正等語，致丁○○陷於錯誤，而於95年
    12月31日晚上8時27分許，在臺北縣板橋市臺北縣政府大樓
    中地下1樓郵局ATM櫃員機，轉帳2萬9983元進入戊○○之上
    開帳戶內。
(三)、於95年12月31日晚上，撥打電話給甲○○，向甲○○詐稱：
    其因在網路購物按錯鍵盤，必須持金融卡至自動櫃員機依指
    示重新操作一遍等語，致甲○○陷於錯誤，於同日晚上8時3
    0分許、9時08分許，在臺北縣樹林市鎮○街郵局，依指示操
    作ATM櫃員機，因而接續匯出7628元、2萬9989元至戊○○上
    之上開帳戶內。
二、案經丁○○訴由臺北縣政府警察局海山分局、己○○訴由苗
    栗縣警察局苗栗分局轉由臺中縣警察局豐原分局報請臺灣臺
    中地方法院檢察署檢察官偵查起訴，暨甲○○訴由臺中縣警
    察局豐原分局報請該署檢察官移送併案審理。
    理    由
一、訊據被告庚○○對於上開犯罪事實坦承不諱；另訊據被告戊○○固坦承有以4000元之代價將其上開新竹商業銀行神岡分
    行帳戶存摺、提款卡及密碼交付給他人使用等情，惟辯稱：
    其不知道是犯法的云云。經查：
(一)、新竹國際商業銀行神岡分行帳號000000000000000帳戶，係
    被告戊○○於95年12月29日所申請開立，並取得該帳戶之存
    摺、提款卡及密碼，再由被告庚○○聯繫蒐購帳戶者後，由
    被告二人以4000元之代價出售給不詳姓名之人等情，業據被
    告二人於本院審理時自白不諱，並有上開帳戶之開戶申請資
    料影本1份附於警卷可稽。而被害人丁○○、己○○及甲○○確遭人詐騙，因而分別轉帳2萬9983元、3萬5972元、3萬7
    617元至被告戊○○之上開帳戶內等情，亦據被害人丁○○
    、己○○及甲○○於警詢時證述屬實（上開陳述雖屬審判外
    之陳述，惟被告二人及檢察官均同意作為證據，依刑事訴訟
    法第159條之5第1項規定，自得作為證據），並有轉帳明細
    單據影本7份、被告戊○○上開帳戶之交易明細在卷可按，
    顯見被告戊○○之上開帳戶確遭人利用作為詐欺取財之出入
    帳戶無疑。
(二)、按刑法上之故意，分為直接故意（確定故意）與間接故意（
    不確定故意），「行為人對於構成犯罪之事實，明知並有意
    使其發生者」為直接故意；「行為人對於構成犯罪之事實，
    預見其發生而其發生並不違背其本意者」為間接故意。且幫
    助犯之成立，以行為人主觀上認識被幫助者正欲從事犯罪或
    係正在從事犯罪，且該犯罪有既遂之可能，而其行為足以幫
    助他人實現構成要件者，即具有幫助故意，並不以行為人確
    知被幫助者係犯何罪名為必要。而在金融機關開設帳戶，請
    領存摺、提款卡之事，係針對個人身分之社會信用而予資金
    流通，具有強烈之屬人性，且今日一般人至金融機關如銀行
    、郵局等開設帳戶並非難事，苟非供洗錢或犯罪等不法目的
    ，依一般社會經驗法則判斷，實無必要隱匿自己名義之帳戶
    ，而無故借用他人帳戶使用。況近來詐騙集團詐欺取財之犯
    罪類型層出不窮，該等犯罪，多數均係利用他人帳戶作為詐
    欺取財之出入帳戶，並經媒體廣為披載，被告二人縱使並不
    確知其交付帳戶對象犯罪行為之具體內容，然上開犯罪型態
    既為現今社會犯罪常態之一，對其等交付之帳戶至少將遭人
    作為詐欺取財犯行所得財物匯入及提領之工具使用，當為被
    告二人所可能預見，而該帳戶嗣確供他人犯罪之用，並不違
    背被告二人之本意，被告二人應具備幫助詐欺取財之不確定
    故意。
(三)、被告戊○○雖有輕度智障，此有其身心障礙手冊影本附於本
    院卷可稽，然被告戊○○於本院審理時尚能為充分完全之陳
    述，且對於辦理帳戶及出售帳戶存摺、提款卡、密碼之經過
    ，均能詳實交待，故無指定辯護人為其辯護之必要。且被告
    戊○○既有相當之識別能力及生活經驗，揆諸前開說明，其
    對於上開帳戶可能遭他人利用作為詐欺取財之出入帳戶，應
    有不確定故意。
(四)、綜上所述，被告二人應有幫助他人犯詐欺取財罪之犯行與故
    意，事證明確，其等犯行均堪認定。
二、查被告二人提供被告戊○○之新竹國際商業銀行神岡分行帳
    戶存摺、提款卡及密碼給詐騙集團成員使用，詐騙集團成員
    並持以向被害人丁○○、己○○及甲○○詐騙，其二人係以
    幫助他人犯罪之意思，參與實施犯罪構成要件以外之行為，
    核屬詐欺取財罪之幫助犯。故核被告二人所為，均係犯刑法
    第30條第1項、第339條第1項之幫助詐欺取財罪。被告二人
    幫助他人實行犯罪行為，為幫助犯，應依刑法第30條第2項
    之規定減輕其刑。被告二人出售一帳戶存摺、提款卡及密碼
    給他人使用，僅有一幫助行為，並致被害人丁○○、己○○
    及甲○○接續遭詐欺取財，係實質上一罪。被告二人幫助詐
    騙集團向被害人甲○○詐騙之犯罪事實，雖未據公訴人起訴
    ，惟與已起訴之有罪部分，具有實質上一罪關係，為起訴效
    力所及，本院自得一併加以審理。原審認被告二人犯罪事證
    明確，予以論罪科刑，固非無見。惟查：原審未及審酌被告
    二人幫助詐騙集團向被害人甲○○詐欺取財之部分犯罪事實
    ，尚有未合。是檢察官之上訴為有理由，自應由本院予以撤
    銷改判。爰審酌被告二人犯罪之動機、目的、手段、其等品
    行及智識程度（被告戊○○有輕度智障，識別判斷能力較一
    般人為低）、被害人共有3人，受詐騙之金額合計為10萬357
    2元、及其等犯罪後之態度等一切情狀，分別量處如主文第2
    項所示之宣告刑；又被告二人之上開犯罪時間係於96 年4月
    24日以前，符合中華民國九十六年罪犯減刑條例第2條第1項
    第3款規定之減刑條件，均應依法減其宣告刑2分之1，並就
    減得之刑諭知易科罰金之折算標準。末查，被告戊○○前未
    曾因故意犯罪受有期徒刑以上刑之宣告，此有臺灣高等法院
    被告前案紀錄表及臺灣臺中地方法院檢察署刑案資料查註紀
    錄表各1份在卷可參，其有輕度智障，識別判斷能力較一般
    人為低，其因一時失慮偶罹刑典，經此刑之宣告，應知警惕
    而無再犯之虞，且被告戊○○已具悔意，故本院認以暫不執
    行其刑為適當，爰併予宣告緩刑2年，以勵自新。
三、臺灣臺中地方法院檢察署移送併案審理部分（96年度偵字第
    25599號、第25571號）之犯罪事實，係：(一)、被告庚○○、
    戊○○出售被告戊○○所申請開立之臺中商業銀行大雅分行
    帳號000000000000號帳戶之存摺、提款卡及密碼給他人使用
    ，因而致被害人紀銀國遭詐欺集團成員詐騙後，匯款18萬元
    至被告戊○○之上開臺中商業銀行大雅分行帳戶內。(二)、被
    告庚○○與王志成出售王志成所申請開立之安泰商業銀行臺
    中分行帳號00000000000000號帳戶之存摺、提款卡及密碼給
    他人使用，因而致被害人張湧溪遭詐欺集團成員詐騙後，匯
    款6萬1200元至王志成之上開安泰商業銀行臺中分行帳戶內
    等犯罪事實。然被告戊○○於本院審理時業已供稱上開被告
    戊○○之臺中商業銀行大雅分行帳戶及王志成之安泰商業銀
    行臺中分行帳戶存摺、提款卡及密碼，交付給他人之時間、
    地點，均與本案交付被告戊○○前開新竹國際商業銀行神岡
    分行帳戶存摺、提款卡及密碼給他人之時間、地點不同，亦
    即非同時交付，係不同之幫助行為，自應予以分論併罰，故
    併案犯罪事實與本案犯罪事實即無想像競合犯之裁判上一罪
    關係，應退回由原承辦單位另為妥適之處理。
據上論斷，應依刑事訴訟法第455條之1第1項、第3項、第369 條
第1項前段，刑法第30條第1項、第2項、第339條第1項、第41 條
第1項前段、第74條第1項第1款，刑法施行法第1條之1，中華民
國九十六年罪犯減刑條例第2條第1項第3款、第7條、第9條，判
決如主文。
本案經檢察官丙○○到庭執行職務。
中    華    民    國    97    年    3     月    6     日
                  刑事第八庭  審判長法  官  林慧英
                                    法  官  戴嘉慧
                                    法  官  簡源希
上為正本係照原本作成
本件不得上訴
                                    書記官  黃雅青
中    華    民    國    97    年    3     月    6     日
附錄論罪科刑法條：
刑法第339條第1項
意圖為自己或第三人不法之所有，以詐術使人將本人或第三人之
物交付者，處五年以下有期徒刑、拘役或科或併科一千元以下罰
金。


司法院資訊處製作；財團法人民間司法改革基金會備份。
